臺灣臺中地方法院民事裁定　100年度聲字第172號
異　議　人　李東興
相　對　人
即　提存人　陳平鎮
上列當事人間因清償提存事件，異議人對於中華民國100 年5 月
30日本院提存所就100 年度存字第906 號提存事件所為駁回異議
之處分聲明異議，本院裁定如下：
    主    文
異議駁回。
    理    由
一、聲明異議意旨略以：(一)相對人即提存人（下稱提存人）提存
    原因中指出：「……以存證信函通知逾期未領」云云，然異
    議人業於3 月24日以秀水郵局第000024號存證信函函覆否認
    出租，提存人於提存時顯有隱瞞，而使  貴所於提存人申請
    提存時無正確之資訊。(二)提存人之太平郵局存證信函95號函
    提到承租土地共計12筆，但本件提存租金之土地只有2 筆，
    顯有未符，互相矛盾。(三)異議人及其他部分共有人以秀水鄉
    郵局存證信函號碼24號共同函覆均表示：未將臺中市○○區
    ○○段953 號暨同段福星段869 號土地12筆土地出租予提存
    人，亦未曾收租金，亦否認委託李東昇為管理人代收租金，
    此外李汝舟、李長根等共有人均已亡故，請提存人提出向共
    有人等承租系爭耕地三七五租約書及承租地號、承租面積、
    租金收據、管轄主管機關調解租佃爭議等證明，並非有出租
    土地故意拒收租金，實因雙方對系爭耕地三七五租賃關係是
    否存在兩造仍爭議不休、真相不明，因此未能遽予收租金等
    語。
二、按債權人受領遲延，清償人得將其給付物，為債權人提存之
    ：另提存書應記載提存人之住居所、提存金額、提存原因、
    提存物受取人，及提存物如應為對待給付時，並應記載其對
    待給付之標的或其條件，此觀民法第326 條及提存法第9條
    規定甚明。再提存乃債務人將其應為之給付，提存於國家設
    置提存所，以代清償或達到法律上某一目的之行為，其性質
    屬於非訟程序，而非判斷私法上權利義務訴訟程序，故提存
    所就具體提存事件僅得依提存法及其施行細則規定為形式上
    審查，至於提存人與受取權人間之實體上法律關係是否存在
    ？提存人之提存是否依債之本旨而為清償？是否係向有受領
    權人為清償？債權人有無受領遲延等關乎實體之原因事實，
    提存所並無審查、認定之權限，應由當事人另行以民事訴訟
    方式尋求解決，方為適法。
三、經查：
（一）本院提存所受理100 年度存字第906 號清償提存事件，係
      提存人以提存物受領人即異議人逾期受領其承租坐落臺中
      市○○區○○段953 、臺中市○○區○○段889 地號計2
      筆土地之98年第2 期及99年第1 期租金共新臺幣130 元，
      曾於100 年3 月18日以太平郵局第95號存證信函通知異議
      人於文到7 日內前往相對人住處領取，異議人逾期未領取
      為由，而於100 年5 月5 日向本院提存所聲請清償提存，
      並提出上揭存證信函及郵局掛號回執等影本為證。本院提
      存所審核相對人已具體敘明提存物受取權人受領遲延之事
      由，合於民法第326 條規定之提存要件，及符合提存法第
      9 條與提存法施行細則第3 條第1 項各款等規定，乃准予
      提存，於法自無不合。
（二）異議人所指摘上開各節，核屬雙方就系爭耕地租賃之爭議
      ，此乃實體法律之糾紛，縱屬實情，亦應另循訴訟程序程
      序解決。是異議人於本件提存事件之非訟程序中，就實體
      上之爭執事項提出異議，自非有理。本院提存所前所為駁
      回異議人異議之處分，並無不當，本件異議，為無理由，
      應予駁回。
四、據上論結，依提存法第25條第1項後段，裁定如主文。
中    華    民    國   100    年    7     月    4     日
                  民事第一庭    法  官  莊嘉蕙
正本係照原本作成
如對本裁定抗告，須於裁定送達後10日內向本院提出抗告狀，並
繳納抗告費新臺幣1,000元。
中    華    民    國   100    年    7     月    4     日
                                書記官  吳詩琳